臺灣臺南地方法院交通事件裁定　　　　　　　　　　九十一年度交聲字第一三二號
　　移送機關　交通部公路局嘉義區監理所台南監理站
　　受處分人　甲○○
　　即異議人
右列受處分人因違反道路交通管理處罰條例案件，對於交通部公路局嘉義區監理所台
南監理站民國九十一年四月二十二日所為之裁決處分（南監五字第裁七四一Ｍ000
00000號），聲明異議，本院裁定如左：
    主  文
原處分撤銷。
甲○○汽車駕駛人，不遵守道路交通號誌之指示，處罰鍰新台幣壹仟貳佰元。
    理  由
一、原處分意旨略以：受處分人即異議人甲○○於民國九十年三月十三日上午五時三
    十五分許，駕駛車號ＷＢ─五０二號營業大貨車，沿臺南縣歸仁鄉○○村○○○
    路○段由北往南行駛，行經臺南縣歸仁鄉○○村○○○路與七甲二街設有閃光黃
    燈號誌之交岔路口，未減速慢行，適有陳志龍駕駛車牌號碼七Ｊ─七四八二號自
    用小客車，沿臺南縣歸仁鄉○○村○○○路二段由南往北方向，駛至上開地點，
    未減速慢行，且未在遵行車道內行駛，而逆向侵入異議人所遵行之車道，致與異
    議人所駕駛之上開大貨車發生碰撞，陳志龍因此受有頭胸碎裂骨折及頭胸撞挫傷
    ，當場死亡。車禍經送臺灣省臺南區車輛行車事故鑑定委員會鑑定後，認異議人
    駕駛大貨車，行經設有閃光黃燈號誌交岔路口，未減速慢行，未注意車前狀況，
    臺南縣警察局即依鑑定意見逕行舉發，故移送機關即交通部公路局嘉義區監理所
    台南監理站乃依道路交通管理處罰條例第六十一條第一項第四款，以異議人違反
    道路交通安全規則，因而肇事致人死亡者為由，裁處異議人吊銷駕駛執照等語。
二、聲明異議意旨則如附件聲明異議意旨狀所載。
三、按道路交通管理處罰條例第六十一條第一項第四款之汽車駕駛人，違反道路交通
    安全規則，因而肇事致人死亡者，吊銷其駕駛執照之規定，係以汽車駕駛人違反
    道路交通安全規則而肇事，其違反道路交通安全規則之行為，對肇事結果有肇事
    因素為必要，換言之，係以汽車駕駛人違反道路交通安全規則之行為，與肇事結
    果間有相當因果關係為處罰條件。經查，本件異議人雖於上開時地駕車肇事，惟
    其係於行進方向之車道內行駛之際，適有陳志龍駕駛自用小客車沿臺南縣歸仁鄉
    ○○村○○○路○段由南往北駛至，本應注意汽車在劃有分向限制線之路段，不
    得駛入來車之車道內，且應注意閃光黃燈表示「警告」，汽車應減速接近，注意
    安全，小心通過，而依當時情形並無不能注意之情事，竟疏未注意，仍持速通過
    ，逆向侵入異議人所行進之車道內，以致異議人未能及時注意而肇事，陳志龍受
    傷後當場死亡，異議人並無肇事因素等情，業據臺灣臺南地方法院檢察署檢察官
    率同檢驗員相驗完畢，並製有勘驗筆錄、相驗屍體證明書、驗斷書各一紙，該車
    輛事故經送鑑定後，認異議人並無肇事責任，此有臺灣省臺南區車輛行車事故鑑
    定委員會南鑑字第九０一五三０號鑑定意見書可稽，臺灣臺南地方法院檢察署檢
    察官亦認本案係死者駕駛自用小客車，未遵守車道行駛，侵入來車車道為肇事原
    因，並依前開鑑定意見，而認無他殺罪嫌，於九十年十二月二十四日，以九十年
    相字第四００號予以簽結，經本院調卷核閱屬實。從而異議人就本件車禍肇事，
    並無肇事因素，應堪認定。
四、次按汽車駕駛人，駕駛汽車不遵守交通標誌、標線、號誌之指示者，處新台幣九
    百元以上一千八百元以下；又閃光黃燈表示「警告」，車輛應減速接近，注意安
    全，小心通過，道路交通管理處罰條例第六十條第二項第三款及道路交通標誌標
    線號誌設置規則第二百十一條第一項第二款分別定有明文。經查，本件受處分人
    即異議人甲○○係於九十年三月十三日上午五時三十五分，駕駛車牌號碼ＷＢ─
    五０二號營業大貨車，在行經臺南縣歸仁鄉○○村○○○路二段與七甲二街之設
    有閃光黃燈號誌之交岔路口時，其行進方向為閃光黃燈，其應注意竟疏未注意減
    速慢行，仍持速以時速五十至六十公里不等之速度通過等情，業據異議人於警訊
    中供承甚明（參見前開臺灣臺南地方法院檢察署九十年度相字第四００號相驗卷
    宗及所附之警卷內），並有道路交通事故調查報告表、臺南縣警察局南縣警交字
    第Ｍ00000000號舉發違反道路交通管理事件通知單影本各一紙及道路交
    通事故現場蒐證照片七幀附於前揭警訊卷宗內可資佐證，而前開車禍鑑定意見書
    亦同此認定，顯見異議人駕車違反道路交通安全規則與致人死亡間，雖無相當因
    果關係，異議人之駕駛行為，確有違反上開道路交通安全規則，則堪以認定。
五、綜上所述，本件受處分人即異議人甲○○駕車行經有管制燈光號誌之上開地點，
    既無因違反道路交通安全規則，因而肇事致人死亡之行為，則移送機關據以引用
    道路交通管理處罰條例第六十一條第一項第四款裁處異議人吊銷駕駛執照之處分
    ，經核於法尚有未合，異議人執此而指摘原裁決不當，即非無理由，而本件裁決
    處分既有前述違法情形，自應由本院裁定將原處分撤銷。然而，異議人於前開時
    、地，駕駛汽車不遵守道路交通號誌之指示，而未減速接近，注意安全，小心通
    過之事實既甚明確，故本院仍應依道路交通管理處罰條例第六十條第二項第三款
    規定，另為異議人如主文第二項所示之諭知，以資適法。
六、據上論斷，應依道路交通案件處理辦法第二十條前段，裁定如主文。
中      華      民      國      九十一      年    十    月    二十九    日
  臺灣臺南地方法院交通法庭
                                  法  官  洪  士  傑
右正本證明與原本無異
如不服本裁定應於送達後五日內向本院提出抗告狀
                                  書記官  孫  鈴  堯
中      華      民      國      九十一      年   十一   月      一      日
